【裁判字號】    91,訴,1121
【裁判日期】    920526
【裁判案由】    強盜等
【裁判全文】
臺灣臺北地方法院刑事判決                        九十一年度訴字第一一二一號
    公  訴  人  臺灣臺北地方法院檢察署檢察官
    被      告  丁○○
    選任辯護人  張景豐律師
    被      告  丙○○
                甲○○
                壬○○
    右三人共同  指定辯護人 乙○公設辯護人  陳德仁
    被      告  庚○○
    選任辯護人  林天財律師
右列被等告因強盜等案件，經檢察官提起公訴（九十一年度偵字第一八二九五、一九
八二六、一九八六一、一九六○九、二○六九一號）及移
二一三八七號），乙○判決如左：
    主  文
丙○○結夥三人以上，攜帶凶器，意圖為自己不法之所有，以強暴致使不能抗拒，而
取他人之物，累犯，處有期徒刑玖年。西瓜刀貳把、玩具手槍貳支均沒收。
甲○○結夥三人以上，攜帶凶器，意圖為自己不法之所有，以強暴致使不能抗拒，而
取他人之物，累犯，處有期徒刑拾年。西瓜刀貳把、玩具手槍貳支均沒收。
丁○○結夥三人以上，攜帶凶器，意圖為自己不法之所有，以強暴致使不能抗拒，而
取他人之物，處有期徒刑捌年。西瓜刀貳把、玩具手槍貳支均沒收。
壬○○結夥三人以上，攜帶凶器，意圖為自己不法之所有，以強暴致使不能抗拒，而
取他人之物，處有期徒刑捌年。西瓜刀貳把、玩具手槍貳支均沒收。
庚○○結夥三人以上，攜帶凶器，意圖為自己不法之所有，以強暴致使不能抗拒，而
取他人之物，處有期徒刑捌年。西瓜刀貳把、玩具手槍貳支均沒收。
    事  實
一、丙○○有竊盜、賭博、違反肅清煙毒條例等案件，最近一次於民國（下同）八十
    六年間，因違反肅清煙毒條例案件，經台灣板橋地方法院判處有期徒刑三年三月
    ，上訴後經台灣高等法院於八十七年一月六日駁回上訴確定，甫於九十一年五月
    二十四日執行完畢；甲○○有竊盜、賭博、誣告、詐欺、違反肅清煙毒條例等案
    件，最近一次於八十七年間，因竊盜案件，經台灣台北地方法院判處有期徒刑八
    月確定，甫於八十九年五月二十八日縮短刑期執行完畢，均仍不知悔改，二人復
    與丁○○（有違反槍砲彈藥刀械管制條例、恐嚇、竊盜、傷害等前科，非累犯）
    、壬○○（有竊盜、傷害、搶奪、違反麻醉藥品管理條例等前科，非累犯）、庚○○（有賭博前科，非累犯）、辛○○、己○○及綽號「阿昌」之成年男子共八
    人，共同意圖為自己不法之所有，謀議強劫台北縣新店市○○路九十五號之九神
    腦國際企業股份有限公司（下稱神腦公司）之庫存行動電話，辛○○、甲○○、
    壬○○、庚○○等人並數度至上開現場勘查，辛○○並準備西瓜刀一把、玩具手
    槍二把作為搶劫工具之用，渠等見時機成熟，乃於九十一年八月十二日中午十二
    時許，由壬○○負責駕駛二部車號不詳之自小貨車，前往神腦公司旁停放，庚○○則負責在神腦公司大門處把風觀察環境伺機下手，同日下午九時三十分許，在
    神腦公司旁等候之丙○○、「阿昌」、李昆霖、辛○○等人，見神腦公司倉管員
    工戊○○於下班後又折返神腦公司，解除神腦公司保全設定，開啟公司大門，未
    將大門完全關閉之際，旋即分持上揭西瓜刀一把、玩具槍枝二支等兇器，進入神
    腦公司，甲○○則在公司外把風，丙○○等人進入神腦公司後，見戊○○一人在
    辦公室內，丙○○即持玩具槍對準戊○○頭部，「阿昌」持西瓜刀架於戊○○脖
    子處、丁○○亦持槍共同控制戊○○之行動，丙○○、「阿昌」二人，另基於共
    同傷害他人身體之犯意，將戊○○強行推倒在地，並為制止戊○○叫喊，徒手敲
    擊戊○○頭部，致使戊○○受有頭部外傷、血腫、左眉撕裂傷、雙手腕瘀青擦傷
    等傷害。丙○○、「阿昌」、丁○○，質問戊○○，神腦公司各型式行動電話擺
    放何處，且告稱：只是要拿公司東西，要好好配合等語後，即以電線、透明膠帶
    將戊○○手腳反綁，再用紙張、透明膠帶遮掩戊○○眼睛，以此強暴方法，致使
    戊○○不能抗拒，先動手強取戊○○所攜摩托羅拉Ｖ三六八八行動電話一支（門
    號0000000000）、神腦公司保全設定卡，並由「阿昌」負責看管戊○○，辛○○負責操作神腦公司廠內堆高機，丙○○、丁○○、辛○○、甲○○、
    壬○○等人，將如附表所示，共計三千四百六十八支，價值約新台幣（下同）三
    千九百四十餘萬元之行動電話，陸續搬運至上述二部自小貨車上，又為免犯行曝
    光，並將神腦公司現場監視用電腦螢幕及主機各一台，併同強行取走，隨即由壬○○、辛○○駕駛上述二車，載運前往台北縣三重市○○路○段「遠見科技大樓
    」地下室，將所強取行動話，悉數交由己○○處理變賣，事後丙○○分得由丁○○所交付贓款三十萬元、甲○○分得贓款二百萬元、丁○○分得贓款三十三萬元
    、壬○○分得贓款三十二萬元、庚○○分得贓款五萬元等款項。嗣戊○○於九十
    一年八月十二日晚間十一時許，自行掙脫報警，經警循線追查，始陸續查獲涉案
    之丙○○、甲○○、丁○○、壬○○、庚○○等人。
二、案經臺北縣政府警察局新店分局報告暨戊○○告訴臺灣臺北地方法院檢察署檢察
    官偵查起訴及台灣士林地方法院檢察署檢察官移送併辦。
    理  由
一、按以自己共同犯罪之意思，參與實施犯罪構成要件以外之行為，或以自己共同犯
    罪之意思，事先同謀，而由其中一部份人實施犯罪之行為者，均為共同正犯，司
    法院大法官會議釋字第一百零九號解釋定有明文﹔又行為人對於構成犯罪之事實
    ，預見其發生而其發生並不違背其本意者，以故意論，刑法第十三條第二項亦有
    明文。訊據上開被告等五人固均坦承有攜帶凶器、結夥三人以上而取得神腦公司
    之行動電話一批，核與被害人戊○○於警訊、偵審中指訴之情節相符，惟被告丙○○、丁○○、壬○○、庚○○否認有強盜之犯意，被告丙○○、丁○○辯稱其
    等只是跟著去偷竊，而非強搶﹔被告壬○○、庚○○辯稱其等係事先謀議竊盜，
    而非強盜，其等僅係駕車及在廠區門口把風，當時並不知倉庫內之作案情形云云
    。惟查：被告丙○○、丁○○及案外人綽號「阿昌」之男子持西瓜刀、玩具手槍
    制止被害人戊○○，並以紙張、透明膠帶矇蔽其眼睛，綑綁其手腳，以此等強暴
    、脅迫方式致使被害人不能抗拒，強取其身上之手機、門號、神腦公司保全設定
    卡及神腦公司行動電話共計三千四百六十八支之事實，業經被告甲○○自陳其等
    係強盜行為，有乙○九十二年二月二十四日訊問筆錄在卷可稽，且經被害人戊○○於警訊、偵審中指訴明確（參九十一年度偵字第一八二九五號偵查卷第八十、
    八十七、二百二十六頁訊問筆錄及乙○九十一年訴字第一一二一號九十二年四月
    二十一日訊問筆錄），復有本案五位被告分別於警訊、偵訊及乙○審理中坦承其
    等有事先共同謀議及先後勘查現場之行為，且被告等於犯罪現場均明知被害人戊○○折返神腦公司廠區，又其等於作案之前均明知有攜帶西瓜刀、玩具手槍等凶
    器之情形，是被告壬○○、庚○○所實施雖為在犯罪現場附近待命準備運送贓物
    及在犯案現場把風之強盜罪構成要件以外行為，但其等均有事先共同謀議犯罪計
    劃，並分批多次於事前前往勘查現場，故其等係出於自己共同犯罪之意思，仍應
    論以共同正犯﹔又其等對於強盜之事實，均預見其發生而其發生並不違背其等本
    意，應以強盜之故意論。是被告丙○○、丁○○空言無強盜之故意，被告壬○○
    、庚○○辯稱並無實施強盜行為等云云，要無可採。綜上所述，被告五人前揭所
    辯，應係事後卸責之詞，堪難採信。本件事證已臻明確，被告丙○○、甲○○、
    丁○○、壬○○、庚○○五人前開所犯共同強盜犯行，均堪認定。
二、又查：被告丙○○及綽號「阿昌」二人，另基於共同傷害他人身體之犯意，將被
    害人戊○○推倒在地，並敲擊戊○○頭部，致使被害人受有頭部外傷、血腫、左
    眉撕裂傷、雙手腕淤青擦傷等傷害，業經被告丙○○於偵查中坦認不諱，核與被
    害人戊○○於警訊、偵審中指訴之情節相符，並有財團法人天主教耕莘醫院九十
    一年八月十三日診斷書一紙附卷可憑，足認被告丙○○及綽號「阿昌」之男子確
    有於公訴意旨所訴之時、地共同傷害告訴人戊○○之事實無訛。
三、核被告丙○○、甲○○、丁○○、壬○○、庚○○五人所為，係犯刑法第三百三
    十條第一項之結夥三人以上、攜帶兇器加重強盜罪﹔又被告丙○○、綽號「阿昌
    」之成年男子二人，傷害被害人戊○○部分，所為係犯刑法第二百七十七條第一
    項之傷害罪，被告丙○○、甲○○、丁○○、壬○○、庚○○與共犯辛○○、己○○及「阿昌」等八人間，被告丙○○及「阿昌」二人間，均有犯意聯絡及行為
    分擔，均為共同正犯。被告丙○○、「阿昌」二人所犯上開二罪間，有方法結果
    之牽連關係，應從一重之加重強盜罪處斷。又被告丙○○有竊盜、賭博、違反肅
    清煙毒條例等案件，最近一次於八十六年間，因違反肅清煙毒條例案件，經台灣
    板橋地方法院判處有期徒刑三年三月，上訴後經台灣高等法院於八十七年一月六
    日駁回上訴確定，甫於九十一年五月二十四日執行完畢；甲○○有竊盜、賭博、
    誣告、詐欺、違反肅清煙毒條例等案件，最近一次於八十七年間，因竊盜案件，
    經台灣台北地方法院判處有期徒刑八月訴確定，甫於八十九年五月二十八日縮短
    刑期執行完畢，有台灣高等法院被告全國前案紀錄表在卷可稽，其於五年內再犯
    有期徒刑以上之罪，為累犯，應依刑法第四十七條之規定加重其刑。爰審酌被告
    丙○○、甲○○、丁○○、壬○○、庚○○之素行，其五人正值壯年，卻不思以
    正當途徑獲取財物，進而持西瓜刀等兇器強盜他人財物，手段兇殘，嚴重危害社
    會秩序，且對於被害人戊○○身心造成莫大傷害，惟念被告等犯罪後復能坦認部
    分犯行，態度尚佳等一切情狀，分別量處如主文所示之刑，以示懲儆。
四、又被告等作案用西瓜刀一把、玩具手槍二支，雖未扣案，然亦無證據證明業已滅
    失，為被告等所有供犯罪所用之物，均應依刑法第三十八條第一項第二款沒收之
    。
五、臺灣台北地方法院檢察署檢察官移送乙○併辦之該署九十一年度偵字第二一三八
    七號案件，核與本件為屬被告同一、犯罪事實同一之事實上同一案件，乙○自得
    就該併辦部份併為審理、判決，併予說明。
六、據上論斷，應依刑事訴訟法第二百九十九條第一項前段，刑法第三百三十條第一
    項、第五十五條、第四十七條、第三十八條第一項第二款，罰金罰鍰提高標準條
    例第一條前段，判決如主文。
本案經檢察官林秀濤到庭執行職務。
中    華    民    國      九十二        年      五      月    二十六    日
                                      臺灣臺北地方法院刑事第八庭
                                          法  官    曾  正  龍
右正本證明與原本無異。
如不服本判決，應於判決送達後十日內，向乙○提出上訴狀。
                                          書記官    彭  自  青
中    華    民  國      九十二        年      五      月    二十九    日
附錄本案論罪科刑法條全文
刑法第三百三十條：
犯強盜罪而有第三百二十一條第一項各款情形之一者，處七年以上有期徒刑。
前項之未遂犯罰之。
附表（神腦國際企業股份有限公司遭強盜損失明細）
┌─────────┬──────────────────┬──────┐
│    品      牌    │        型                號        │  損失數量  │
├─────────┼──────────────────┼──────┤
│ＭＯＴＯＲＯＬＡ  │Ｖ八０八八銀                        │一支        │
├─────────┼──────────────────┼──────┤
│ＭＯＴＯＲＯＬＡ  │Ｖ八０八八藍                        │三百六十支  │
├─────────┼──────────────────┼──────┤
│ＭＯＴＯＲＯＬＡ  │ＳＡ０四八五Ａ－二五九九  Ｖ七０淺藍│九百三十支  │
├─────────┼──────────────────┼──────┤
│ＭＯＴＯＲＯＬＡ  │ＳＡ０四八四Ａ－二六００  Ｖ七０深藍│九百零一支  │
├─────────┼──────────────────┼──────┤
│ＰＡＮＡＳＯＮＩＣ│ＧＤ七五藍                          │十支        │
├─────────┼──────────────────┼──────┤
│ＮＯＫＩＡ        │Ｎ五二一０橙                        │四百零四支  │
├─────────┼──────────────────┼──────┤
│ＮＯＫＩＡ        │Ｎ六五一０深綠（ＧＰＲＳ）          │五百四十支  │
├─────────┼──────────────────┼──────┤
│ＢＥＮＱ          │Ｓ六二０Ｉ（ＳＩＬＶＥＲ）          │五支        │
├─────────┼──────────────────┼──────┤
│ＢＥＮＱ          │Ｓ六二０Ｉ（ＰＥＡＲＬ  ＷＨＩＴＥ）│三百十七支  │
├─────────┼──────────────────┴──────┤
│總計              │三千四百六十八支                                  │
└─────────┴─────────────────────────┘


司法院資訊處製作；財團法人民間司法改革基金會備份。
